【裁判字號】    90,訴,240
【裁判日期】    900316
【裁判案由】    偽造文書
【裁判全文】
臺灣臺中地方法院刑事判決                            九十年度訴字第二四號
    公  訴  人  臺灣臺中地方法院檢察署檢察官
    被      告  乙○○
右列被告因偽造文書等案件，經檢察官提起公訴（八十九年度偵字第一０七八０號）
，本院判決如左：
    主  文
乙○○連續行使偽造私文書，足以生損害於他人，處有期徒刑壹年。緩刑年。
扣案之盜版之遊戲光碟片肆仟玖佰拾玖片、遊戲卡匣壹佰拾肆個、目錄貳拾柒冊、仿
冒ＰＳ遊樂器把手陸個均沒收。
    事  實
一、乙○○係設在臺中縣大甲鎮鎮○路一號「華興電子遊樂器店」之負責人，明知如
    附件一、二所示之「PS」、「PlayStation」設計圖及「Nintendo」、「GAMEBOY
    」、「日圖」、「POCKET MONSTER」設計圖等分別係日商新力電腦娛樂股份有限
    公司（以下簡稱新力公司）及日商任天堂股份有限公司（任天堂株式會社，以下
    簡稱任天堂公司）向我國經濟部中央標準局（已更名為智慧財產局）申請商標註
    冊登記而取得商標專用權，均仍在專用期間，用於各種遊戲光碟片或遊戲卡匣，
    且其商標在電腦遊戲軟體業享有高知名度，均為相關大眾所共知之商標；又其明
    知綽號「阿良」之不詳姓名男子持以兜售之遊戲光碟片，係他人擅自重製新力公
    司所發行之原版遊戲光碟之盜版品，而該等盜版光碟於使用電視遊樂器主機執行
    程式後，在電視螢幕上會分別出現前開「PLAYSTATION」、「PS」如附件一所示
    之商標圖樣，及「LICENSED BY SONY COMPUTER ENTERTAINMENT INC.」（中譯：
    由新力電腦娛樂股份有限公司授權）等英文字樣，另綽號「阿良」者兜售之遊戲
    卡匣，係他人擅自重製任天堂公司所發行之原版遊戲卡匣之盜版品，而該等盜版
    卡匣於包裝及外觀上有前開仿冒之「Nintendo」、「GAMEBOY」、「日圖」、「
    POCKET MONSTER」等如附件二所示之商標圖樣，且於使用電視遊樂器主機執行程
    式後，在電視螢幕上亦會出現前開商標圖樣，均足以使消費大眾誤認該遊戲光碟
    及卡匣係新力公司及任天堂公司所生產發行；且其明知該盜版遊戲光碟及卡匣中
    ，有部分軟體內容（包括如附件三編號一至二十三所示遊戲名稱之遊戲光碟片及
    附件四所示遊戲名稱之卡匣）分別係侵害新力公司、思奎爾股份有限公司（以下
    簡稱思奎爾公司）、卡波光股份有限公司（以下簡稱卡波光公司）、可樂美股份
    有限公司（以下簡稱可樂美公司）、任天堂公司所開發而享有著作財產權之電腦
    程式著作遊戲軟體，乙○○竟基於意圖營利及意圖欺騙他人、行使偽造準私文書
    之概括犯意，以光碟片每片新台幣（下同）五十元、卡匣每塊三百元之價格，向
    該綽號「阿良」之男子購得盜版遊戲光碟片、卡匣及ＰＳ遊樂器把手一批，並基
    於概括之犯意，自八十九年一月間起，以光碟片每片八十元、卡匣每片四百元之
    價格，連續在上開「華興電子遊樂器店」內販賣交付予不特定之顧客賺取差價牟
    利，以此方法侵害新力公司、思奎爾公司、卡波光公司、可樂美公司及任天堂公
    司之電腦程式著作權，另侵害新力公司及任天堂公司之商標權，並行使該偽造授
    權之私文書，足生損害於新力公司。嗣於八十九年四月二十五日下午五時許，經
    內政部警政署保安警察第二總隊第三大隊第一中隊在上開「華興電子遊樂器店」
    查獲，扣得乙○○所有之盜版遊戲光碟片四千九百十九片、遊戲卡匣一百十四個
    、目錄二十七冊、仿冒ＰＳ遊樂器把手六個。
二、案經新力、思奎爾、卡波光、可樂美公司委任陳和貴律師、謝孟馨律師、張澤平
    律師、甲○○；任天堂公司委任廖國昌律師訴由內政部警政署保安警察第二總隊
    第三大隊第一中隊移送臺灣臺中地方法院檢察署檢察官偵查起訴。
    理  由
一、訊據被告乙○○固坦承於右揭時地販賣盜版遊戲光碟及卡匣之事實，惟辯稱：伊
    不知這樣會違法云云。經查：
（一）「商標之使用」係指為行銷之目的，將商標用於商品或其包裝、容器、標帖、
      說明書、價目表或其他類似物件上，而持有、陳列或散布，指定使用於同一商
      品或類似商品上，且須申請註冊，經主管機關核准後，方能取得專用權，商標
      法第二條、第六條及第二十一條定有明文。又若透過電磁作用，以遊樂器、光
      碟機、電腦主機之操作為媒介，於電視或電腦螢幕前出現商標圖樣，其標示型
      態足以使一般商品購買人認識其為表彰商品之來源者，解釋上應認屬於商標法
      第六條第一項所定之「商標之使用」，故若未經商標專用權人授權，而使用相
      同或近似於他人註冊商標圖樣於同一商品或類似商品上，應屬侵害他人之商標
      專用權。
（二）本件被告販賣仿冒遊戲光碟及卡匣之事實，業據其供承不諱，復有盜版遊戲光
      碟片四千九百十九片、遊戲卡匣一百十四個、目錄二十七冊、仿冒ＰＳ遊樂器
      把手六個扣案可資佐證；又遊戲光碟名稱「勁爆熱舞２」等電腦遊戲軟體係新
      力、思奎爾、卡波光、可樂美公司等於創作完成後，在日本與臺灣同步發行，
      有上開著作之首次發行日一覽表、進口報單、進貨單、出貨單、銷貨明細、發
      票等影本在卷可考，在我國得享有著作權之保護，而遊戲光碟名稱「口袋怪獸
      」、「淘氣瑪莉３」等之軟體，為任天堂公司取得著作財產權之電腦程式著作
      ，則有內政部函文、著作權登記申請書、著作權登記簿謄本影本在卷可按；且
      如附件一、二所示之各項商標，業經告訴人日商新力公司及任天堂公司先後向
      我國經濟部中央標準局申請註冊在案，有經濟部中央標準局商標註冊證影本附
      卷可憑，上開商標經上開公司不斷以廣告或其他途徑向消費大眾介紹上開商標
      所表彰之商品，使上開商標廣為消費大眾所共知，並於市場上具有相當之佔有
      率，足見彼等生產商品所附加之商標均為相關大眾所共知之商標乙節甚明，況
      彼等公司之商品於向我國申請註冊商標之前，即於其本國及世界各國風行多年
      ，益徵上開商標確為相關大眾所共知之商標無訛；而上開扣案物經本院勘驗結
      果，其中遊戲卡匣一百十四個及遊樂器把手六個，其包裝及卡匣外觀均有侵害
      如附表二所示之商標圖樣，有本院九十年二月二十六日勘驗筆錄附卷可稽，另
      查扣之遊戲光碟片部分，其包裝及外觀上雖未標示商標圖樣，然於使用電視遊
      樂器主機執行程式時，會在電視畫面上顯現新力公司所有如附件一所示之商標
      圖樣，此有查獲時經取樣勘驗之照片、鑑定報告書附卷可稽；而此種將商標圖
      樣以電腦程式儲存於光碟片之商品上，再藉由電視遊樂器主機執行程式予以顯
      現之情形，依前揭說明，乃屬商標之使用無訛。再被告既係販售各類遊戲機及
      光碟、卡匣，竟以每片光碟八十元、每個卡匣四百元之低價賣出，與新力公司
      、任天堂公司販售正品之價格相差數倍，足見其對所販賣扣案之光碟及卡匣均
      為仿冒品一事，應知之甚詳。
（三）另按文書為意思表示之方法，文書既在表示一定之意思，自須以一定之方法表
      現，使人類之感官能知悉之，否則不符文書之涵義。其表現方法通常不外為文
      字、象形（及圖畫或圖樣）或符號，並附著於一定媒介之上。而刑法上所稱之
      文書，限於足以表彰法律上權利義務或事實證明，或足以產生法律上權利義務
      關係或事實之意思表示。刑法偽造文書罪所要保護者，為基於法律關係而制作
      之文書，亦即表彰某一法律關係、某一法律事實或達成某一法律目的而制作之
      文書。故在紙上或物品上之文字、符號、圖畫、照像，依習慣或特約，足以為
      表示其用意之證明者，及以錄音、錄影或電磁紀錄藉機器或電腦之處理所顯示
      之聲音、影像或符號，足以為表示其用意之證明者，依八十六年十月八日修正
      後刑法第二百二十條第一項、第二項之規定，均以文書論。本件被告所販賣之
      仿冒光碟片，若將之置於電腦遊戲主機固定位置內執行其程式，即會在電視螢
      幕上出現新力公司之英文名稱及授權文字（即「LICENSED BY SONY COMPUTER
      ENTERTAINMENT INC.」，此有蒐證照片二幀在卷可查，並有勘驗筆錄附卷可稽
      ，且告訴人就其遊戲主機及遊戲軟體商品所規劃設計之商標顯示方式，計有兩
      種，其一為由遊戲主機顯示商標，藉以表彰主機商品來源；其二為藉由遊戲光
      碟於執行遊戲程式時，顯示該遊戲軟體之發行與設計公司之商標。於勘驗時，
      遊戲主機空機運作時，固亦出現SNOY及圖（橘色菱形商標）與PlayStation商
      標，然如未放入遊戲光碟或所放非PlayStaytion遊戲系統之光碟，則並不顯示
      PS 設計圖商標，及前述授權文句，足證前開仿冒光碟，確儲存有包含告訴人
      之商標及授權文句之程式，依前所述，即應該當刑法第二百二十條第二項之準
      文書。被告將仿冒光碟片交付予不特定人，藉由機器或電腦之處理，顯現前開
      準文書，足生損害於日商新力公司，應屬行使偽造準私文書之行為至明。
（四）綜上所述，本件事證明確，被告犯行堪以認定。
二、核被告所為，係違反著作權法第八十七條第二款之規定，應依同法第九十三條第
    三款之規定處罰，被告另犯商標法第六十三條之販賣仿冒商標商品罪，及刑法第
    二百十六條、第二百十條、第二百二十條第二項之行使偽造準私文書罪。被告多
    次販賣仿冒遊戲光碟片、遊戲卡匣，違反商標法、著作權法及行使偽造準私文書
    之犯行，均時間緊接，犯罪構成要件相同，顯均係基於概括犯意為之，分別依連
    續犯之規定論以一罪，並加重其刑。被告所犯上開三罪，係一行為觸犯數罪名，
    為想像競合犯，應依刑法第五十五條之規定，從情節較重之行使偽造準私文書處
    斷。爰審酌被告並無前科，有臺灣臺中地方法院檢察署刑案資料查註紀錄表可按
    ，其犯罪之動機、目的、手段、生活狀況、智識程度、犯罪所生之損害及犯罪後
    態度等一切情狀，量處如主文所示之刑。查被告前未曾受有期徒刑以上刑之宣告
    ，有上開刑案資料查註紀錄表可稽，因一時失慮，致罹刑章，經此教訓，當知所
    警惕，應無再犯之虞，本院認對被告所宣告之刑，以暫不執行為適當，爰併宣告
    緩刑三年，以啟自新。扣案之盜版遊戲光碟片四千九百十九片、遊戲卡匣一百十
    四個、仿冒ＰＳ遊樂器把手六個，均係被告觸犯商標法第六十三條之罪所販賣之
    商品，應依商標法第六十四條之規定宣告沒收；另扣案之目錄二十七冊為被告所
    有，且係供犯罪所用之物，應依刑法第三十八條第一項第二款之規定併予宣告沒
    收。
據上論斷，應依刑事訴訟法第二百九十九條第一項前段，商標法第六十三條、第六十
四條，著作權法第九十三條第三款、第八十七條第二款，刑法第十一條前段、第五十
六條、第二百十六條、第二百十條、第二百二十條第二項、第五十五條、第七十四條
第一款、第三十八條第一項第二款，判決如主文。
本案經檢察官藍獻榮到庭執行職務
中      華      民      國        九十      年      三    月    十六    日
                                    臺灣臺中地方法院刑事第四庭
                           法  官  卓  進  仕
右正本證明與原本無異。
如不服本判決，應於判決送達後十日內向本院提出上訴狀，上訴於臺灣高等法院臺中
分院（須附繕本）。
                                        書記官
中      華      民      國        九十      年      三    月    十六    日
附錄本判決論罪科刑之法條：
著作權法第九十三條第三款
有左列情形之一者，處二年以下有期徒刑，得併科新臺幣十萬元以下罰金：
三、以第八十七條各款方法之一侵害他人之著作權者。
著作權法第八十七條第二款
有下列情形之一者，除本法另有規定外，視為侵害著作權或製版權：
二、明知為侵害著作權或製版權之物而散布或意圖散布而陳列或持有或意圖營利而交
    付者。
商標法第六十三條：
明知為前條商品而販賣、意圖販賣而陳列、輸出或輸入者，處一年以下有期徒刑、拘
役或科或併科新台幣五萬元以下罰金。
刑法第二百十六條
行使第二百十條至第二百十五條之文書者，依偽造、變造文書或登載不實事項或使登
載不實事項之規定處斷。
刑法第二百十條
偽造、變造私文書，足以生損害於公眾或他人者，處五年以下有期徒刑。
 附表一：
┌──┬───────────┬────┬─────────┬─────┐
│編號│商    標    圖    樣  │專用期間│專 用 商 品 範 圍 │申請註冊人│
├──┼───────────┼────┼─────────┼─────┤
│一  │                      │八十四年│電腦、錄有電腦程式│新力公司  │
│    │                      │三月一日│之磁碟、光碟。    │          │
│    │                      │至九十四│                  │          │
│    │                      │年二月二│                  │          │
│    │                      │十八日  │                  │          │
├──┼───────────┼────┼─────────┼─────┤
│二  │                      │八十五年│電腦、錄有電腦程式│同右      │
│    │                      │三月十六│之卡帶、磁碟、光碟│          │
│    │                      │日至九十│及卡匣。          │          │
│    │                      │五年三月│                  │          │
│    │                      │十五日  │                  │          │
└──┴───────────┴────┴─────────┴─────┘


司法院資訊處製作；財團法人民間司法改革基金會備份。
